臺灣高等法院刑事判決　　　　　　　 100年度交上訴字第24號
上　訴　人
即　被　告　林穗
選任辯護人　陳培仁律師
　　　　　　陳炎琪律師
上列上訴人即被告因過失致人於死案件，不服臺灣基隆地方法院
99 年度交訴字第51號，中華民國99年12月31日第一審判決（起
訴案號：臺灣基隆地方法院檢察署99年度偵字第4579號），提起
上訴，本院判決如下：
    主  文
上訴駁回。
林穗緩刑伍年。
    事  實
一、林穗係貨車司機，平日以駕駛貨車、曳引車載送貨物為業
    ，為從事業務之人。其於民國99年9月23日凌晨5時許，駕駛
    車牌號碼131-GB號營業貨運曳引車，後拖車牌號碼2M-35號
    營業半拖車，沿基隆市○○○路往保長坑出口匝道行駛，至
    基隆市○○○路○段301號前，欲至該處附近於上午6時始開
    門營業之「台產混泥廠」卸貨，其本應注意該處係設有紅線
    標線路段，不得在該處臨時停車，及停車時應閃停車燈光或
    顯示反光標識，且當時天候晴，路面無缺陷，視距良好，並
    無不能注意之情事，竟疏未注意及此，違規將上揭大貨車及
    半拖車停放在該處紅線標線路段，且未閃停車燈光或顯示反
    光標識，適黃信硯酒後駕駛車牌號碼CVN-571號重型機車，
    於同日5時6分許行經該處，因慢車道遭違規佔用，閃避不及
    ，黃信硯騎乘之重型機車前側撞及上開半拖車之車尾而人車
    倒地，受有顱內出血等傷害，經送醫後於同日6時24分許不
    治死亡，嗣警方據報前往現場處理時，林穗在場並承認為
    肇事者而願接受裁判，上情始為警所悉。
二、案經臺灣基隆地方法院檢察署檢察官據報相驗自動檢舉，並
    由黃信硯之父黃金龍訴由基隆市警察局第三分局報請臺灣基
    隆地方法院檢察署檢察官偵查起訴。
    理  由
一、上開事實，訊據上訴人即被告林穗（下稱被告）於檢察官
    偵查中、原審、本院審理時坦承不諱，且有道路交通事故調
    查表(一)(二)、道路交通事故現場圖、車禍現場及肇事車輛
    照片等附卷足稽。且被害人黃信硯因車禍死亡之事實，亦經
    臺灣基隆地方法院檢察署檢察官會同法醫相驗屬實，有相驗
    筆錄、臺灣基隆地方法院檢察署檢驗報告書、相驗屍體證明
    書各1份及相驗照片等在卷可稽。按汽車停車時，設有禁止
    停車標誌、標線之處所，不得停車，道路交通安全規則第
    112條第1項第4款定有明文。查被告領有職業聯結車駕駛執
    照，駕駛聯結車行駛於市區道路，並將聯結車違規停在劃有
    紅線禁止停車之處所，自應注意上開安全規定，而被害人酒
    後騎乘機車，亦違反道路交通安全規定；又本件車禍肇事當
    時天氣晴，有晨光，路面乾燥，無缺陷及障礙物，視距良好
    等情，有上開道路交通事故調查報告表(一)之記載及現場照
    片在卷可稽，被告及被害人並非不能注意及此，被告竟疏於
    注意停車處所，而被害人酒後駕車，未注意被告聯結車停在
    該處所，因而撞及被告之聯結車，被害人因此死亡，則被告
    及被害人對本件車禍之發生均有過失。又被告之過失與被害
    人死亡間，具有相當因果關係。末以本件被害人於車禍發生
    雖亦有過失，惟此係本院量刑之參考，與被告過失犯行成立
    之要件無涉，自難解免其過失責任，併予指明。綜上證據，
    被告之犯行堪以認定，應依法論科。
二、核被告本案所為，係犯刑法第276條第2項之業務過失致人於
    死罪。另按在有偵查犯罪職權之公務員知悉犯罪事實與犯罪
    之人前，向該公務員陳述自己犯罪之事實，並願接受裁判，
    即屬自首（最高法院75年台上字第1634號、50年台上字第65
    號分別著有判例可資參照）。本件被告於肇事後留在現場，
    且於警員前往醫院處理時，當場承認為肇事者等情，有基隆
    市○○○道路交通事故肇事人自首情形紀錄表1紙在卷可稽
    ，應足認定，而被告既在警方查悉其所為上開犯行前，主動
    向警員坦承犯行，並願接受裁判，參酌首揭所述，即成立自
    首，爰依刑法第62條前段之規定減輕其刑。
三、原審以被告本案事證明確，因之適用刑法第276條第2項、第
    62條前段，刑法施行法第1條之1等規定，並審酌被告素行，
    同時考量被告身為職業駕駛人，較之一般駕駛而言，本應負
    更高之道路交通注意義務，違規在劃有紅線之禁止停車處所
    停車，終至無可避免本案車禍發生之過失情節，及被害人亦
    與有過失，被害人家屬所受損害，暨被告坦承犯行等一切情
    狀，量處被告有期徒刑10月；核其認事用法均無違誤，量刑
    亦稱妥適。被告上訴意旨以原審量刑過重云云，尚非可採，
    其執此上訴意旨任意指摘原判決不當，求予撤銷改判，為無
    理由，應予駁回其上訴。
四、末查，被告前雖曾於87年間，因業務過失致人於死案件，經
    台灣台北地方法院判處有期徒刑9月，緩刑3年確定，然其前
    未曾因故意犯罪，受有期徒刑以上刑之宣告，此有本院被告
    前案紀錄表在卷可考，且被告於原審判決後，已就民事賠償
    部分與被害人家屬達成調解，賠償被害人家屬新台幣
    3,552,598元，此有新北市汐止區調解委員會調解書影本在
    卷可參，本院認被告本案所宣告之刑，以暫不執行為適當，
    爰併為緩刑5年之諭知，以勵自新。
據上論斷，應依刑事訴訟法第368條，刑法第74條第1項第1款，
判決如主文。
本案經檢察官黃朝貴到庭執行職務。
中    華    民    國   100    年    4     月    22    日
                  刑事第十八庭審判長法  官  吳鴻章
                                    法  官  曾淑華
                                    法  官  林銓正
以上正本證明與原本無異。
如不服本判決，應於收受送達後10日內向本院提出上訴書狀，其
未敘述上訴之理由者並得於提起上訴後10日內向本院補提理由書
（均須按他造當事人之人數附繕本）「切勿逕送上級法院」。
                                    書記官  張淨卿
中    華    民    國   100    年    4     月    25    日
附錄：本案論罪科刑法條全文
中華民國刑法第276條
（過失致死罪）
因過失致人於死者，處 2 年以下有期徒刑、拘役或 2 千元以下
罰金。
從事業務之人，因業務上之過失犯前項之罪者，處 5 年以下有
期徒刑或拘役，得併科 3 千元以下罰金。